【裁判字號】    96,訴,1280
【裁判日期】    971016
【裁判案由】    偽造文書
【裁判全文】
臺灣士林地方法院刑事判決              96年度訴字第1280號
    公  訴  人  臺灣士林地方法院檢察署檢察官
    被      告  乙○○
上列被告因偽造文書等案件，經檢察官提起公訴（96年度偵字第
14396號），本院判決如下：
    主  文
乙○○違反不得使大陸地區人民非法進入臺灣地區之規定，處有
期徒刑柒月，減為有期徒刑參月又拾伍日。如附表所示之物均沒
收。
    事  實
一、緣大陸地區人民甲○（另為判決）於民國90年間因與黃庭結
    婚而入境臺灣，於92年8 月18日與黃庭離婚後，93年間與乙
    ○○結識並生下1 女，嗣甲○因逾期居留而於94年5 月10日
    遭遣送出境，詎甲○與乙○○為相聚照顧兩人所生之女，乙
    ○○竟基於使大陸地區人民非法進入臺灣地區之犯意，並與
    甲○基於共同行使偽造特種文書、行使偽造私文書、使公務
    員登載不實之犯意聯絡，先由甲○於94年5 、6 月間某日，
    在大陸地區廣東省湛江市某處，提供其個人照片委由不詳姓
    名年籍之人，偽造姓名為「張如宜」之大陸地區居民身分證
    1 張（上貼有甲○照片1 紙）（如附表編號(一)所示），乙○
    ○嗣前往大陸地區於94年6 月16日（起訴書誤載為96年6 月
    16日，業經蒞庭檢察官當庭更正）與以「張如宜」名義之甲
    ○結婚，回臺後即於94年7 月19日向內政部警政署入出境管
    理局（現改制為內政部入出國及移民署），行使偽造之「張
    如宜」大陸地區居民身分證特種文書影本，申請許可大陸配
    偶「張如宜」入境臺灣，足以生損害於「張如宜」及內政部
    警政署入出境管理局管理大陸地區居民入境臺灣之正確性；
    嗣甲○以「張如宜」名義於94年10月1 日下午3 時許，與乙
    ○○共同在桃園國際機場接受內政部警政署入出境管理局人
    員面談，並由甲○於內政部警政署入出境管理局面談紀錄表
    上偽造「張如宜」之簽名及捺印署押各1 枚（如附表編號(二)
    所示），行使交付該偽造之面談紀錄表私文書予內政部警政
    署入出境管理局，足以生損害於「張如宜」及內政部警政署
    入出境管理局管理大陸地區居民入境臺灣之正確性，經內政
    部警政署入出境管理局許可「張如宜」入境；復由乙○○於
    94年10月24日至臺北縣三芝鄉戶政事務所辦理其與「張如宜
    」之結婚登記，而使戶政事務所承辦公務員將該不實事項登
    載於職務上所掌之戶籍資料公文書，足以生損害於「張如宜
    」及戶政機關對於戶籍管理之正確性。嗣乙○○因與甲○感
    情不睦，於96年10月29日向具有偵查犯罪權限之內政部入出
    國及移民署臺北縣專勤隊自首，而循線查悉上情。
二、案經內政部入出國及移民署移送臺灣士林地方法院檢察署檢
    察官偵查起訴。
    理  由
一、程序方面：
    本件當事人對於本判決認定事實所引用之證據資料，於本院
    審理期日調查證據時均陳明同意引用為本案證據（見本院97
    年7 月22日、9 月18日審理筆錄），本院審酌該等言詞供述
    及書面作成時之情況認為適當，依刑事訴訟法第159 條之5
    之規定，均有證據能力，合先敘明。
二、被告之辯解：
    訊據被告乙○○於審理中矢口否認有何使大陸地區人民非法
    進入臺灣地區、偽造文書等犯行，辯稱：伊剛開始知道她是
    甲○，後來又改成張如宜，伊也不確定她真正的名字是什麼
    ；當初伊在臺灣經由朋友介紹與甲○認識，認識後第2 個月
    她就說她懷孕了，又堅持要把小孩生下來，伊要報小孩戶口
    的時候才知道她先前結婚又離婚且逾期居留，伊從頭到尾都
    只是她手中的棋，她設計伊要結婚，用小孩威脅伊，伊去大
    陸辦結婚時有問甲○為何用「張如宜」的名字，她說叫伊不
    要管，伊回臺後她寄來的證件就是這樣，伊就照她寄來的證
    件填，伊後來去自首，主要是檢舉甲○的假身分，伊不知道
    伊的罪從何來云云。
三、事實之認定：
(一)、查被告乙○○如事實欄所述之犯行，業據：
１、被告乙○○於警詢及偵查中坦承：伊是在臺北縣板橋市透過
    朋友介紹認識甲○，甲○告訴伊她是來探親的，簽證還有5
    個月到期，伊等即開始交往，約2 個月後甲○告訴伊她懷孕
    了，並堅持把小孩子生下來再回大陸，伊認識她3 個月時，
    她有拿她大陸的身分證給伊看；伊認識她時她說她叫甲○，
    她拿給伊看的證件也是寫甲○：等小孩出生時伊至臺北縣三
    芝鄉戶政事務所報戶口，戶政事務所稱甲○剛與國人黃庭離
    婚，簽證已過期，伊才知道她騙伊，後來協議她去自首遺返
    回大陸，伊再到大陸與她辦結婚，那時候她就透過她阿姨以
    2 千元人民幣買了1 個偽造身分證（張如宜），以該偽造身
    分證辦理結婚申請來臺團聚；結婚時以張如宜名字辦理結婚
    登記，是因為小孩已經出生，甲○提議由她在大陸買假身分
    證，由伊跟她在大陸結婚，好申請入境來臺，伊只能附和；
    張如宜的身分證是她在大陸跟伊結婚後交給伊的，由伊拿回
    臺灣辦理，伊於94年7 月19日申請團聚，大陸地區人民入出
    臺灣地區申請書是伊所填寫並申請；甲○以張如宜名義入境
    臺灣時，伊也有在機場面談；伊於94年10月24日至臺北縣三
    芝鄉戶政事務所辦理結婚登記，是以偽造的張如宜名義申辦
    ；伊覺得伊從頭到尾都被甲○騙，伊申請她來臺前她就有交
    往認識的國人，來臺後就找理由不回家，伊覺得該婚姻無法
    繼續下去，所以才自首並檢舉上情等情不諱（見96年10月29
    日警詢筆錄、96 年11 月29日偵訊筆錄）；
２、並經證人即共同被告甲○於偵查中證稱：伊和乙○○認識時
    有跟他說伊名叫甲○，伊懷孕後有拿伊臺灣地區居留證給他
    看，告訴他伊快逾期；伊在大陸買「張如宜」身分證前有先
    跟乙○○提過，乙○○叫伊在臺灣買假身分證，伊不同意，
    後來乙○○也同意伊在大陸買假證件，伊在大陸用「張如宜
    」名義和乙○○辦理結婚登記，伊把「張如宜」證件交給乙
    ○○，讓他帶回臺灣辦手續等語（見96年11月29日偵訊筆錄
    ）；於審理中證稱：伊是跟前夫離婚之後，在臺灣透過人家
    介紹認識乙○○的，介紹人說伊叫甲○，伊也說伊是甲○，
    簡輝煌也都是用甲○稱呼伊，在伊懷胎期間，簡輝煌有陪伊
    去看醫生，他本來叫伊墮胎，有簽了墮胎同意書，但伊後來
    考慮之後，沒有去墮胎，93年8 月27日伊生產那天乙○○也
    有在場，出院後乙○○和伊、小孩住在一起，94年5 月小孩
    已經8 個多月了，當時乙○○建議在臺灣買假身分證，這樣
    伊就不用出境，但伊這樣就沒有正式的身分，所以伊不同意
    ，伊堅持回大陸辦理結婚後，再辦理手續回來，伊去入出境
    管理局表示伊是逾期居留就出境了，依當時的政策要2 到4
    年才能再入境臺灣，可是伊女兒還小，伊一定要回臺灣照顧
    女兒，而大陸如果有買房子就可以配1 個戶籍，伊大陸阿姨
    的親戚有買房子，所以伊就請她把名額讓給伊，透過伊阿姨
    去買「張如宜」身分證，伊提供自己的照片1 張偽造身分證
    ，伊買「張如宜」身分證的事情，乙○○從頭到尾都知道，
    他也曾建議說他朋友在大陸也可以買假的身分證，94年6 月
    16日乙○○到大陸跟伊辦結婚，伊用「張如宜」身分與乙○
    ○結婚，把「張如宜」證件交給乙○○，94年10月1 日伊入
    境臺灣，入境面談時伊自稱「張如宜」，94年10月24日辦理
    結婚登記之後有與乙○○同住，後來才分居等語綦詳（見本
    院97年7 月22日審理筆錄）；
３、且有卷附甲○最近6 筆申請資料照片查詢單、甲○旅客入出
    境紀錄查詢單、甲○大陸地區居民身分證、甲○大陸居民往
    來臺灣通行證、甲○中華民國臺灣地區入出境許可證、「張
    如宜」最近6 筆申請資料照片查詢單、「張如宜」大陸地區
    人民申請來臺查詢單、乙○○戶籍謄本（記事欄登載乙○○
    於94年6 月16日與大陸地區人民「張如宜」《67年3 月18日
    出生》結婚，94年10月24日申登）、94年6 月16日大陸地區
    結婚證、大陸地區廣東省湛江市公證處公證書、財團法人海
    峽交流基金會證明書、94年9 月14日面談建議表、94年7 月
    19日大陸地區人民入出臺灣地區申請書及「張如宜」大陸地
    區居民身分證影本、94年10月1 日內政部警政署入出境管理
    局面談紀錄表（上有偽造「張如宜」之簽名及捺印各1 枚，
    如附表編號(二)所示）等件（以上見96年度偵字第14396 號偵
    查卷第14至41、64頁），及扣案之偽造「張如宜」大陸地區
    居民身分證1 張（上貼有甲○照片1 紙）（如附表編號(一)所
    示）可憑，事證明確；
(二)、至被告乙○○雖於審理中翻異前詞，辯稱：她剛開始是甲○
    ，後來又改成張如宜，伊不確定她真正的名字是什麼，伊回
    臺後只是依她寄來的證件申請入境云云。惟查：
１、被告乙○○於偵查及審理中均自承與共同被告甲○認識時，
    她就叫甲○，且伊看過甲○所出示之大陸地區身分證、居留
    證等情（見96年11月29日偵訊筆錄、本院97年7 月22日及9
    月18日審理筆錄），於審理中並自承於甲○懷孕期間，曾陪
    甲○去醫院作產檢、在北城醫院墮胎同意書上簽名、於93年
    8 月27日伊與甲○之女出生當日曾去醫院等情（見本院97年
    7 月22日審理筆錄），而依卷附之甲○大陸地區居民身分證
    、甲○中華民國臺灣地區入出境許可證、北城醫院墮胎患者
    同意書、93年8 月27日乙○○與甲○之女出生證明書等件，
    明載甲○之姓名及出生日期為67年3 月30日（以上見96年度
    偵字第14396 號偵查卷第35、36、64頁，及本院審理卷第63
    、64頁），被告乙○○於甲○遣送出境前顯知悉其人之真實
    姓名及出生日期甚明，然被告乙○○嗣於94年6 月16日至大
    陸與以「張如宜」名義之甲○結婚、回臺後於94年7 月19日
    向內政部警政署入出境管理局行使上貼有甲○照片1 紙之「
    張如宜」大陸地區居民身分證影本申請許可入境，所取得及
    所提出之94年6 月16日大陸地區結婚證、大陸地區廣東省湛
    江市公證處公證書、「張如宜」大陸地區居民身分證影本等
    件，均明載結婚對象及配偶「張如宜」之出生日期為67年3
    月18日（以上見96年度偵字第14396 號偵查卷第24、28、39
    、40頁），與甲○之出生日期不合，則被告乙○○豈有誤認
    甲○遣送出境後改名為「張如宜」之可能，顯足認被告乙○
    ○對於「張如宜」係甲○之不實身份乙事自始知之甚詳；
２、又被告乙○○於警詢、偵查及審理中均自承與共同被告甲○
    係在臺灣認識等情（見96年10月29日警詢筆錄、96年11月29
    日偵訊筆錄、本院97年7 月22日審理筆錄），然依卷附94年
    8 月27日臺北縣政府警察局淡水分局訪查紀錄表、94年10月
    1 日內政部警政署入出境管理局面談紀錄表所示，被告乙○
    ○於94年8 月27日淡水分局查訪時，佯稱伊之大陸配偶「張
    如宜」是去大陸旅遊時在珠海認識的云云，而偽稱「張如宜
    」之共同被告甲○於94年10月1 日內政部警政署入出境管理
    局面談時，亦佯稱與乙○○是在大陸珠海認識的云云（以上
    見96年度偵字第14396 號偵查卷第98、101 頁），顯足認兩
    人事先謀議勾串為不實陳述之情甚明；
３、本件被告乙○○於審理中辯稱不知共同被告甲○之真實身份
    ，顯屬卸責之詞，委無可採。
(三)、綜上，被告乙○○如事實欄所述使大陸地區人民非法進入臺
    灣，及與共同被告甲○共同行使偽造之大陸地區居民身分證
    、內政部警政署入出境管理局面談紀錄表，及使戶政事務所
    公務員為不實結婚戶籍登記之犯行，洵堪認定。
四、論罪科刑：
(一)、被告乙○○行為後，刑法於94年1 月7 日修正通過，於94年
    2 月2 日公布，並於95年7 月1 日施行。按行為後法律有變
    更者，適用行為時之法律，但行為後之法律有利於行為人者
    ，適用最有利於行為人之法律，現行刑法第2 條第1 項訂有
    明文，此條規定乃與刑法第1 條罪刑法定主義契合，而貫徹
    法律禁止溯及既往原則，係規範行為後法律變更所生新舊法
    律比較適用之準據法，是刑法第2 條本身雖經修正，但刑法
    第2 條既屬適用法律之準據法，本身尚無比較新舊法之問題
    ，應一律適用裁判時之現行刑法第2 條規定以決定適用之刑
    罰法律；又本次刑法修正之比較新舊法，應就罪刑有關之共
    犯、未遂犯、想像競合犯、牽連犯、連續犯、結合犯，以及
    累犯加重、自首減輕暨其他法定加減原因（如身分加減）與
    加減例等一切情形，綜其全部罪刑之結果而為比較（最高法
    院95年5 月23日95年度第8 次刑事庭會議決議參照）。關於
    本件新舊法之比較適用：１、臺灣地區與大陸地區人民關係
    條例第79條第1 項處罰違反同條例第15條第1 款所定不得使
    大陸地區人民非法進入臺灣地區之規定罪、刑法第216 、21
    2 條行使偽造特種文書罪、刑法第214 條使公務員登載不實
    罪，其法定刑均有罰金規定，而依被告行為時即修正前刑法
    第33條第5 款規定：「罰金：（銀元）1 元（即新臺幣3 元
    ）以上」，修正後刑法第33條第5 款則規定：「罰金：新臺
    幣1 千元以上」，比較新舊法結果，適用新法並未對被告較
    有利，自應適用被告行為時即修正前之規定；２、被告行為
    時即修正前刑法第28條規定：「二人以上共同『實施』犯罪
    之行為者，皆為共同正犯。」，修正後刑法第28條規定：「
    二人以上共同『實行』犯罪之行為者，皆為共同正犯。」，
    將舊法之「實施」修正為「實行」，而原「實施」之概念，
    包含陰謀、預備、著手及實行等階段之行為，修正後僅共同
    實行犯罪行為始成立共同正犯，是修正後新法共同正犯之範
    圍已有限縮，排除陰謀犯、預備犯之共同正犯，新舊法就共
    同正犯之範圍既因此而有變動，自屬犯罪後法律有變更，而
    非僅屬純文字修正，應有新舊法比較適用之問題（最高法院
    96年度臺上字第934 號裁判意旨參照），而本案被告無論依
    新舊法均成立共同正犯，適用新法並未對被告較有利，自應
    適用被告行為時即修正前之規定；３、被告行為後，刑法第
    55條牽連犯之規定業經刪除，則被告所犯各罪，於修正後應
    予分論併罰，經比較新舊法結果，適用新法並未對被告較有
    利，自應適用被告行為時即修正前之規定；４、被告行為時
    即修正前刑法第62條規定：「對於未發覺之罪自首而受裁判
    者，減輕其刑。但有特別規定者，依其規定」，修正後刑法
    第62條規定：「對於未發覺之罪自首而受裁判者，得減輕其
    刑。但有特別規定者，依其規定」，經比較新舊法結果，適
    用新法並未對被告較有利，自應適用被告行為時即修正前之
    規定；５、綜上法律修正前後之比較，揆諸前揭最高法院決
    議及修正後刑法第2 條第1 項所定之「從舊從輕」原則，應
    適用被告行為時即修正前刑法之相關規定。
(二)、１、按臺灣地區與大陸地區人民關係條例第79條第1 項對於
    違反同條例第15條第1 款所定不得使大陸地區人民非法進入
    臺灣地區之處罰，旨在防止大陸地區人民非法進入臺灣地區
    ，以維護臺灣地區之安全與安定，所稱「非法」，自應從實
    質上之合法性予以判斷，凡評價上違反法秩序之方法，均屬
    「非法」，亦非以偷渡者為限（最高法院97年度臺上字第33
    36號、92年度臺上字第40號裁判意旨參照），核被告乙○○
    利用與偽以「張如宜」不實身分之甲○結婚之脫法方式，使
    大陸地區人民甲○進入臺灣地區之所為，係違反臺灣地區與
    大陸地區人民關係條例第15條第1 款不得使大陸地區人民非
    法進入臺灣地區之規定，應依同條例第79條第1 項規定論處
    ；又行使偽造大陸地區居民身分證部分，係犯刑法第216 、
    212 條之行使偽造特種文書罪；偽造並行使內政部警政署入
    出境管理局面談紀錄表部分，係犯刑法第216 、210 條之行
    使偽造私文書罪；使戶政事務所承辦公務員為不實之結婚戶
    籍登記部分，係犯刑法第214 條之使公務員登載不實罪。２
    、被告乙○○與共同被告甲○，由甲○在內政部警政署入出
    境管理局面談紀錄表上偽造「張如宜」簽名及捺印署押各1
    枚後交由乙○○行使，該等偽造簽名及捺印署押行為係於密
    切接近之時地實施，侵害同一之法益，各行為之獨立性極為
    薄弱，依一般社會健全觀念，在時間差距上，難以強行分開
    ，在刑法評價上，以視為數個舉動之接續施行，合為包括之
    一行為予以評價較為合理，為接續犯；在內政部警政署入出
    境管理局面談紀錄表上偽造署押之行為，為偽造私文書之部
    分行為，而偽造私文書之低度行為復為行使偽造私文書之高
    度行為所吸收，不另論罪。３、被告乙○○與共同被告甲○
    ，就行使偽造特種文書、行使偽造私文書、使公務員登載不
    實之犯行，均有犯意聯絡及行為分擔，為共同正犯；檢察官
    起訴書雖認行使偽造內政部警政署入出境管理局面談紀錄表
    私文書之犯行係共同被告甲○單獨為之，惟查接受內政部警
    政署入出境管理局之面談係申請大陸地區人民入境臺灣許可
    程序之一環，為乙○○及甲○所應共同認知，乙○○復自承
    於甲○接受面談及在面談紀錄表上偽造「張如宜」之簽名及
    捺印時在場（見本院97年7 月22日、9 月18日審理筆錄），
    其等就該行使偽造私文書犯行，顯亦有犯意聯絡及行為分擔
    ，應為共同正犯，公訴意旨認此節係甲○之單獨犯行，尚有
    誤會。４、被告乙○○所犯上開4 罪間，有方法結果之牽連
    關係，應依修正前刑法第55條之規定，從一重之違反不得使
    大陸地區人民非法進入臺灣地區之規定罪處斷。５、被告乙
    ○○犯罪後，在其犯行未為有偵查犯罪職權之公務員知悉前
    ，主動向有偵查犯罪職權之內政部入出國及移民署，告知其
    與偽以「張如宜」不實身分之甲○在大陸地區結婚後，申請
    「張如宜」入臺及辦理結婚戶籍登記等情，雖於審理中翻異
    前詞、否認犯罪，惟按被告在犯罪未發覺之前，向該管公務
    員告知其犯罪，而不逃避接受裁判，即與刑法規定之自首條
    件相符，即或自首後，嗣後又為與其初供不一致之陳述，甚
    至否認其犯罪，仍不能動搖其自首效力（最高法院73年度臺
    上字第629 號裁判意旨參照），被告乙○○對於未發覺之罪
    自首而接受裁判，已合於自首條件，不因其嗣後翻異而認不
    構成自首，應依修正前刑法第62條前段規定，減輕其刑。６
    、檢察官起訴書雖僅就被告乙○○行使偽造特種文書、使公
    務員登載不實之犯行提起公訴，然檢察官就犯罪事實一部起
    訴者，其效力及於全部，本件被告乙○○所犯違反不得使大
    陸地區人民非法進入臺灣地區之規定罪、行使偽造私文書罪
    部分，與其經起訴論罪之行使偽造特種文書罪、使公務員登
    載不實罪部分，如前述有牽連犯之裁判上一罪關係，且經本
    院於審理中當庭告知被告乙○○可能涉犯該等犯行（見本院
    97年9 月18日審理筆錄），本院自應就其所犯違反不得使大
    陸地區人民非法進入臺灣地區之規定罪、行使偽造私文書罪
    部分，一併加以裁判。７、爰審酌被告乙○○所為，妨害文
    書之信用性及大陸地區居民入境臺灣事務之管理，並無足取
    ，且於審理中否認犯行，難認已幡然悔悟，暨被告犯罪之動
    機、目的、手段、生活狀況、品行、智識程度等一切情狀，
    量處如主文所示之刑。８、本件被告乙○○犯罪之時間係於
    96年4 月24日之前，且無中華民國九十六年罪犯減刑條例所
    定不得減刑之情形，爰依同條例第2 條第1 項第3 款之規定
    ，減其宣告刑2 分之1 。
(三)、扣案之偽造「張如宜」大陸地區居民身分證1張 （上貼有甲
    ○照片1 紙）（如附表編號(一)所示），為共同被告甲○所有
    而供被告乙○○及共同被告甲○行使偽造特種文書犯罪所用
    之物，已據共同被告甲○供、證述在案，應依刑法第38條第
    1 項第2 款規定宣告沒收；又偽造內政部警政署入出境管理
    局面談紀錄表，雖已因向內政部警政署入出境管理局行使而
    非被告乙○○或共同被告甲○所有之物，惟其上偽造之「張
    如宜」簽名及捺印署押各1 枚（如附表編號(二)所示），無論
    屬於犯人與否，均應依刑法第219 條規定宣告沒收。
據上論斷，應依刑事訴訟法第299 條第1 項前段，臺灣地區與大
陸地區人民關係條例第15條第1 款、第79條第1 項，刑法第2 條
第1 項前段、第11條前段、第216 條、第210 條、第212 條、第
214 條、第38條第1 項第2 款、第219 條，修正前刑法第28條、
第55條、第62條前段，刑法施行法第1 條之1 ，中華民國九十六
年罪犯減刑條例第2 條第1 項第3 款、第7 條，判決如主文。
本案經檢察官張紜瑋到庭執行職務
中    華    民    國    97    年    10    月    16    日
                  刑事第五庭審判長法  官  李  育  仁
                                  法  官  許  辰  舟
                                  法  官  孫  曉  青
上正本證明與原本無異。
如不服本判決應於送達後10日內向本院提出上訴狀。
                                  書記官  彭  莉  婷
中    華    民    國    97    年    10    月    16    日
附錄本案論罪科刑法條全文：
臺灣地區與大陸地區人民關係條例第15條
下列行為不得為之：
一、使大陸地區人民非法進入臺灣地區。
二、明知臺灣地區人民未經許可，而招攬使之進入大陸地區。
三、使大陸地區人民在臺灣地區從事未經許可或與許可目的不符
    之活動。
四、僱用或留用大陸地區人民在臺灣地區從事未經許可或與許可
    範圍不符之工作。
五、居間介紹他人為前款之行為。
臺灣地區與大陸地區人民關係條例第79條
違反第15條第1 款規定者，處1 年以上7 年以下有期徒刑，得併
科新臺幣100 萬元以下罰金。
意圖營利而犯前項之罪者，處3 年以上10年以下有期徒刑，得併
科新臺幣500 萬元以下罰金。
前2 項之首謀者，處5 年以上有期徒刑，得併科新臺幣1 千萬元
以下罰金。
前3 項之未遂犯罰之。
中華民國船舶、航空器或其他運輸工具所有人、營運人或船長、
機長、其他運輸工具駕駛人違反第15條第1 款規定者，主管機關
得處該中華民國船舶、航空器或其他運輸工具一定期間之停航，
或廢止其有關證照，並得停止或廢止該船長、機長或駕駛人之職
業證照或資格。
中華民國船舶、航空器或其他運輸工具所有人，有第1 項至第4
項之行為或因其故意、重大過失致使第三人以其船舶、航空器或
其他運輸工具從事第1 項至第4 項之行為，且該行為係以運送大
陸地區人民非法進入臺灣地區為主要目的者，主管機關得沒入該
船舶、航空器或其他運輸工具。所有人明知該船舶、航空器或其
他運輸工具得沒入，為規避沒入之裁處而取得所有權者，亦同。
前項情形，如該船舶、航空器或其他運輸工具無相關主管機關得
予沒入時，得由查獲機關沒入之。
中華民國刑法第216條
行使第210 條至第215 條之文書者，依偽造、變造文書或登載不
實事項或使登載不實事項之規定處斷。
中華民國刑法第210條
偽造、變造私文書，足以生損害於公眾或他人者，處5 年以下有
期徒刑。
中華民國刑法第212條
偽造、變造護照、旅券、免許證、特許證及關於品行、能力服務
或其他相類之證書、介紹書，足以生損害於公眾或他人者，處1
年以下有期徒刑、拘役或300 元以下罰金。
中華民國刑法第214條
明知為不實之事項，而使公務員登載於職務上所掌之公文書，足
以生損害於公眾或他人者，處3 年以下有期徒刑、拘役或500 元
以下罰金。
附表
(一)、偽造「張如宜」大陸地區居民身分證1 張（上貼有甲○照片
    1紙）
(二)、偽造在內政部警政署入出境管理局面談紀錄表上之「張如宜
    」簽名及捺印各1 枚


司法院資訊處製作；財團法人民間司法改革基金會備份。
